【裁判字號】    99,事聲,66
【裁判日期】    990913
【裁判案由】    聲明異議
【裁判全文】
臺灣板橋地方法院民事裁定              99年度事聲字第66號
異  議  人  丙○○
上列異議人因與相對人乙○○、甲○○間聲請核發支付命令事件
，對於中華民國99年7月8日本院司法事務官所為99年度司促字第
26602號民事裁定提出異議，本院裁定如下：
    主    文
異議駁回。
    理    由
一、按民事訴訟法第240條之4第1項至第3項分別規定：「當事人
    對於司法事務官處理事件所為之終局處分，得於處分送達後
    十日之不變期間內，以書狀向司法事務官提出異議。」、「
    司法事務官認前項異議有理由時，應另為適當之處分；認異
    議為無理由者，應送請法院裁定之。」、「法院認第1項之
    異議為有理由時，應為適當之裁定；認異議為無理由者，應
    以裁定駁回之。」。查本件異議人就本院司法事務官於民國
    99年7月8日以99年度司促字第26602號支付命令事件裁定駁
    回其聲請支付命令之終局處分（依民事訴訟法第240條之2第
    1項、第513條第1項規定以「裁定」名稱為之），聲明不服
    提起異議，是本院依法自應就本院司法事務官所為之裁定，
    審究異議人之異議有無理由，合先敘明。
二、本件異議意旨略以：本案依據前呈戶籍謄本記載，相對人乙
    ○○推舉其戶長葉林石葉，相對人甲○○推舉其弟葉添德與
    異議人簽訂租賃契約在卷，然其契約效果依辦理強制執行事
    件應行注意事項第57項之（七）規定，該契約之債務人包括
    與執行名義上債務人共同生活而同居一家之人，即本案相對
    人乙○○、甲○○等人；該2人既是契約內之債務人，且訂
    約時依約互負連帶責任，對租賃同一目的，負擔同一給付租
    賃的債務，與民法第272條規定之連帶債務人相符，依同法
    第273條規定，債權人自得對其中一人或數人或全體，同時
    或先後請求全部或部分給付房租。否則該相對人2人如被誤
    為不法占有，竊佔民宅與實情不符。本案既已對共同承租約
    定負責連帶給付租金構成不真正連帶債務關係，對其中3人
    葉林石葉、葉添益、葉添德核發支付命令，而為何對其他連
    帶債務人甲○○、乙○○2人則不准發給支付命令，其理由
    似與不真正連帶債務人應負責之觀念不同。爰依法聲明異議
    等語。
三、按支付命令之聲請，應表明請求之原因事實；又支付命令之
    聲請，依聲請之意旨認債權人之請求為無理由者，法院應以
    裁定駁回之；民事訴訟法第511條第3款、第513條第1項分別
    定有明文。因支付命令之聲請，法院僅憑一方之書面審理，
    為便利法院調查其聲請有無理由，上述表明自非僅指聲請狀
    內記載請求之原因事實而言，而應併包括提出相當證據釋明
    其請求之原因事實為真實之義務，以免債務人對其請求加以
    爭執而提出異議，致原期簡易迅速之程序，反較通常訴訟程
    序為繁雜遲緩。
四、經查，本件異議人聲請對相對人乙○○、甲○○發給支付命
    令，然依其提出之房屋租賃合約書，其上所載之承租人僅為
    葉林石葉、葉添益、葉添德，並未包含相對人乙○○、甲○
    ○，有該房屋租賃合約書附於本院99年度司促字第26602號
    支付命令案卷內可稽，因僅契約之當事人始負有給付租金之
    義務，而系爭租賃契約之承租人為葉林石葉、葉添益、葉添
    德，異議人向非屬契約當事人之相對人乙○○、甲○○請求
    支付租金，難認其請求之原因事實與實際相符，自非適法。
    異議人雖主張相對人乙○○、甲○○2人是契約內之債務人
    ，且訂約時依約互負連帶責任等語，並提出戶籍謄本為證，
    惟僅能釋明相對人乙○○、甲○○之住所與系爭租賃契約承
    租人葉林石葉、葉添益、葉添德所承租之住所相同，仍無從
    釋明相對人乙○○、甲○○與異議人間確有租賃契約關係存
    在，復未提出其他證據以玆釋明，異議人上開主張自難認有
    據。又契約約定內容僅具債權之效力，於該契約當事人間始
    受其拘束，尚不得以之對抗非契約當事人之相對人乙○○、
    甲○○，此為債權效力相對性原則之當然解釋，是異議人主
    張該契約之債務人包括與執行名義上債務人共同生活而同居
    一家之人即相對人乙○○、甲○○一節，自不可採。是本院
    簡易庭司法事務官裁定駁回異議人對相對人乙○○、甲○○
    支付命令之聲請，於法核無不合。綜上所述，異議意旨指摘
    原裁定不當，求予廢棄，為無理由，應予駁回。
五、結論：本件聲明異議為無理由，依民事訴訟法第240條之4第
    3項後段，裁定如主文。
中    華    民    國    99    年    9     月    13    日
                  民事第一庭  法  官  許瑞東
以上正本係照原本作成
本裁定不得抗告
中    華    民    國    99    年    9     月    13    日
                              書記官  賴玉芬

司法院資訊處製作；財團法人民間司法改革基金會備份。
